臺灣雲林地方法院民事裁定
111年度抗字第8號
抗  告  人  李坤恩  



相  對  人  李金朴  

上列當事人間拍賣抵押物事件，抗告人對於本院司法事務官於中
華民國111年3月25日所為之111年度司拍字第16號裁定提起抗告
，本院裁定如下：
    主  文
抗告駁回。
抗告程序費用新臺幣壹仟元由抗告人負擔。
    理  由
一、抗告意旨以：抗告人於民國95年3月23日，以將雲林縣○○鄉○
    ○段000○000地號土地（下稱系爭土地）所設定擔保金額新臺
    幣（下同）100萬元之抵押權（登記日期：95年3月23日、登
    記字號：螺資地字第018350號，下稱系爭抵押權）及系爭抵
    押權所擔保之債權，均為兩造間通謀虛偽意思表示，應屬無
    效，故相對人不得以系爭抵押權之設定聲請鈞院裁定准予拍
    賣系爭土地，為此提起本件抗告，請求廢棄原裁定。
二、按抵押權人於債權已屆清償期而未受清償者，得聲請法院拍
    賣抵押物，就其賣得價金而受清償，民法第873 條第1 項定
    有明文。又抵押權人依此項規定聲請拍賣抵押物，屬非訟事
    件，法院所為准駁之裁定，對於債權、抵押權存否及抵押權
    標的物範圍等僅為形式上審查，均無實體確定效力。故祇須
    其抵押權已經依法登記，且債權已屆清償期而未受清償，法
    院自應依登記內容為准許拍賣抵押物之裁定，如對於此項法
    律關係有爭執者，應由有爭執之人提起訴訟，以求解決，不
    得僅依抗告程序聲明其有爭執，並據為廢棄拍賣裁定之理由
    （最高法院58年度臺抗字第524號、51年度臺抗字第269號裁
    定意旨參照）。　　
三、查本件抵押權約定債務清償日期為96年3月22日，有抵押權
    設定契約書、他項權利證明書等影本、系爭土地之土地登記
    第一類謄本（所有權個人全部）在卷可稽。而相對人既已提
    出上開文件證明借款100萬元已屆約定清償日期，原審依相
    對人所提上開證據資料，准予拍賣抵押物，並無違誤。至於
    抗告意旨爭執系爭抵押權所擔保之債權及該抵押權設定登記
    之物權行為均為通謀虛偽意思表示，係屬實體上法律關係之
    爭執，揆諸前開說明，應由抗告人另提起訴訟，以資解決，
    並非本件非訟事件抗告程序所得加以審究，故抗告人遽而提
    起本件抗告，聲明廢棄原裁定，為無理由，應予駁回。
四、據上論結，本件抗告為無理由，爰依非訟事件法第46條、第
    21條第2 項、第24條第1 項，民事訴訟法第495 條之1 第1
    項、第449 條第1 項、第95條、第78條，裁定如主文。 
中　　華　　民　　國　　111 　年　　4 　　月　　25　　日
                  民事第二庭    法  官  陳秋如
　　　　　　　　　              法  官  洪儀芳
　　　　　　　　　              法  官  楊昱辰

以上正本係照原本作成。
本裁定不得再抗告。
中　　華　　民　　國　　111 　年　　4 　　月　　25　　日
                                書記官　陳玉珮